【裁判字號】    99,訴,602
【裁判日期】    991222
【裁判案由】    清償債務
【裁判全文】
臺灣板橋地方法院民事判決               99年度訴字第602號
原      告  王秋蘭
訴訟代理人  張敏雄律師
被      告  臺北縣立永平高級中學
法定代理人  李玲惠
訴訟代理人  劉師婷律師
複  代理人  林垕君
上列當事人間請求清償債務事件，經本院於民國99年12月8 日言
詞辯論終結，判決如下：
    主  文
原告之訴及假執行之聲請均駁回。
訴訟費用由原告負擔。
    事實及理由
一、原告起訴主張：
(一)、緣訴外人力鼎營造有限公司（下稱力鼎公司，法定代理人原
    為陳弘毅，後變更為趙台欣）於民國97年間，陸續向原告借
    款並簽發支票3 紙予原告，原告與力鼎公司並於97年5 月5
    日就力鼎公司承攬被告之「臺北縣立永平高級中學設置無障
    礙電梯工程」（下稱系爭工程）之工程款債權新臺幣（下同
    ）2, 230,000元（下稱系爭工程款），設定債權質權，用以
    擔保原告之債權，且依法於97年12月3 日以第186 號存證信
    函通知被告，系爭工程款已設定債權質權予原告之情事。從
    而，原告與訴外人力鼎公司間之設定債權質權契約，應已對
    被告發生效力，是被告之清償行為，即應受民法物權篇權利
    質權相關規定之限制。
(二)、嗣上開支票屆期原告持以向付款人為付款之提示，竟均因存
    款不足而遭退票，原告只得行使上開權利質權，而向鈞院聲
    請強制執行，就系爭工程款進行拍賣（見鈞院99年度司執字
    第6729號案件，宿股），業經鈞院核發執行命令在案，詎被
    告竟以「債務人現無任何債權存在，無從扣押」為由，聲明
    異議，原告雖撤回上開強制執行之聲請，然被告之異議實無
    理由，為此提起本件訴訟。
(三)、按「稱權利質權者，謂以可讓與之債權或其他權利為標的物
    之質權」、「權利質權之設定，除依本節規定外，並應依關
    於其權利讓與之規定為之」、「為質權標的物之債權，以金
    錢給付為內容，而其清償期先於其所擔保債權之清償期者，
    質權人得請求債務人提存之，並得對提存物行使其質權。為
    質權標的物之債權，以金錢給付為內容，而其清償期後於其
    所擔保債權之清償者，質權人於其清償期屆至時，得就擔保
    之債權額，為給付之請求」、「為質權標的物之債權，其債
    務人受質權設定之通知者，如向出質人或質權人一方為清償
    時，應得他方之同意。他方不同意時，債務人應提存其為清
    償之給付物。」民法第900 條、第902 條、第905 條、第90
    7 條分別定有明文。又民法第905 條之修正理由為：以債權
    為質權標的物，其質權之實行，因該債權與其所擔保債權之
    清償期不同，以及質權標的物之債權與其所擔保債權標的物
    種類之有異，而各有不同之方法，原法第905 條、第906 條
    ，僅就質權標的物債權之清償期與其所擔保債權清償期之先
    後區分而為規定，並未對質權標的物內容之不同而分別規定
    ，致適用上易滋疑義，為期周延明確，爰就質權標的物債權
    之內容及其清償期之先後於條文第905 條、第906 條及第90
    6 條之1 詳為規定其實行方法；本條規定為質權標的物之債
    權以金錢為給付內容之實行方法。第1 項就其清償期先於所
    擔保債權清償期之實行方法加以規定，質權人不惟得請求債
    務人提存該金錢，且其質權移存於提存金之返還請求權上，
    質權人並得對其行使質權（日本民法第367 條第3 項參考）
    ；至於質權標的物之債權清償期後於所擔保債權清償期者，
    質權人自得待質權標的物之債權清償期屆至後，就擔保之債
    權額，向債務人直接為給付之請求，爰增訂第2 項。又此種
    情形，亦包括二者之清償期同時屆至之情形在內。
(四)、經查，訴外人力鼎公司所承攬被告之系爭工程業已完工並經
    被告驗收，是訴外人力鼎公司已取得系爭工程款債權。又原
    告對於訴外人力鼎公司之債權係屆期未受清償，且系爭工程
    款之清償期係後於原告對訴外人力鼎公司債權之清償期。因
    此，原告依民法第905 條第2 項規定，於系爭工程款清償期
    屆至時，即得向被告為給付之請求。況原告業通知被告系爭
    工程款有設定權利質權，則其清償即應受民法第907 條規定
    之限制，若被告未經原告同意遂向訴外人力鼎公司清償，所
    為之清償對原告而言即不生效力。陳弘毅當時雖非訴外人力
    鼎公司之登記名義法定代理人，但仍係實際負責人，故其所
    為之權利質權設定通知，自發生效力。
(五)、又按契約當事人將其因契約所生之法律上地位，概括移轉予
    承受人者，為契約承擔，與單純的債權讓與不同，蓋債權讓
    與乃在不變更債權同一性之前提下，以移轉特定債權為標的
    物之準物權契約，受讓人並未承受讓與人於原契約之當事人
    地位而繼受全部之權利義務。又權利質權係以可讓與之債權
    或其他權利為標的物之質權，屬擔保物權，於權利設定質權
    後，該權利仍為出質人所有，並不因之移轉予質權人所有，
    僅於設定權利質權時，應依關於權利讓與之規定辦理（民法
    第900 條、第902 條參照）。從而權利質權、契約承擔與債
    權讓與之法律性質及目的，均不相同。次按一般工程性質，
    得標廠商如任意將工程契約部分或全部轉讓他人，由受讓廠
    商承擔契約所生之權利義務，將使業主與原得標廠商間存在
    之信任基礎及施工品質標準受影響，因契約當事人已變更，
    業主無法事先預知受讓廠商之施工能力而作評估，因此於一
    般工程契約，常見禁止契約承擔之約定，然並非表示工程款
    之債權不得設定權利質權。依工程契約書第19條第6 項約定
    ：「廠商不得將契約之部分或全部轉讓予他人。但因公司合
    併、銀行或保險公司履行連帶保證、銀行因權利質權而生之
    債權或其他類似情形致有轉讓必要，經機關書面同意者，不
    在此限。」可知其所限制者，乃禁止「契約承擔」之約定，
    而非禁止工程款債權讓與。且依政府採購法第68條規定：「
    得標廠商就採購契約對於機關之價金或報酬請求權，其全部
    或一部得為權利質權之標的」，顯見讓與工程款及設定權利
    質權，為法所容許。從而，原告與訴外人力鼎公司設定權利
    質權，不受工程契約書第19條第6 項之限制。退步言之，縱
    認工程契約書第19條第6 項包含禁止讓與工程款，惟依民法
    第294 條第2 項「不得讓與之特約，不得以之對抗善意第三
    人」之規定，被告亦不得執此對抗善意不知此約定之第三人
    即原告。
(六)、又訴外人陳弘毅既為力鼎公司實際負責人，有權處理公司業
    務及財務事項，並處理系爭工程施工及系爭工程款收款相關
    事宜，可認陳弘毅雖無訴外人力鼎公司之書面授權資料，然
    已發生授與代理權之效力。而授與代理權之意思表示，僅須
    向代理人為之，即生授與代理權之效力，是否另行通知代理
    人對之為代理行為之第三人，並無礙授與代理權之合法效力
    。故第186 號存證信函係陳弘毅合法代理或經承認代理力鼎
    公司而寄發，已對被告發生效力，縱陳弘毅另有寄發變更之
    第390 號存證信函通知，對已發生權利質權設定通知之效力
    自不生影響，被告之清償即應受民法第907 條規定之限制，
    未經原告同意而向訴外人力鼎公司清償，其所為之清償對原
    告不生效力。被告仍有交付系爭工程款予原告之義務。
(七)、又，臺北縣政府2009年9 月重新修訂之工程契約書範本第19
    條第6 項約定，與臺北縣政府2006年1 月工程契約書範本第
    19條第6 項及工程契約書第19條第6 項之約定，三者以觀，
    修訂後該條項增加「或債權」文字。細譯該條項之規定，顯
    係增加禁止債權讓與之規定（即乙方不得將債權之部分或全
    部轉讓予他人），而與原禁止契約承擔（即乙方不得將契約
    之部分或全部轉讓予他人）並列，顯見工程契約書19條第6
    項之規定，原非禁止債權讓與之規定。否則何須在新版中，
    增加「或債權」之文字。退步言之，縱如被告所陳「係因本
    條約定不夠明確，實務上迭因承包商反悔，致生爭議，所以
    2009年9 月臺北縣政府才重新修訂工程契約書範本」等語，
    惟此益足證原告亦因被告所提出之工程契約書約定不夠明確
    ，致無從理解該等條項之規範意旨為何，可見原告實屬善意
    之第三人。工程契約書第19條第6 項本文及但書規定之用詞
    混淆而不明確，應類推適用消費者保護法第11條第2 項「定
    型化契約條款如有疑義時，應為有利於消費者之解釋。」之
    規定，為有利於原告即該條項本文並非禁止債權讓與規定之
    解釋。同時因該條項但書用詞混淆、所指為何甚不明確，退
    步言之，縱該條項本文係禁止債權讓與之規定，亦難認定但
    書為同意讓與之例外規定，而對力鼎公司未有重大不利益。
    工程契約書係被告單方預先擬訂之契約條款，而與不特定多
    數人訂立契約之用，屬定型化契約，故有民法第247 條之1
    第3 款規定之適用，應認該部分約定為無效，因此被告仍不
    得執該無效之特約對抗原告等語。
(八)、聲明：被告應給付原告223 萬元及自起訴狀繕本送達之翌
    日起至清償日止，按年息5 ％計算之利息。原告願供擔保
    請准宣告假執行。
二、被告答辯則為：
(一)、訴外人力鼎公司確有承攬被告之系爭工程，於97年4 月30日
    簽訂工程契約書，約定價款為223 萬元，嗣訴外人力鼎公司
    變更法定代理人為趙台欣（原為陳弘毅），有於97年10月17
    日函知被告。至97年12月3 日訴外人力鼎公司前法定代理人
    陳弘毅卻又以訴外人力鼎公司名義寄發第186 號存證信函，
    通知被告，力鼎公司於97年5 月5 日與原告訂立債權質權設
    定契約書乙事。陳弘毅復於97年12月9 日寄發第390 號存證
    信函通知被告，上開第186 號存證信函不具任何法律效力。
    故系爭工程驗收完畢後，被告遂於97年12月31日給付系爭工
    程款2,149,720 元（總價223 萬元扣除逾期違約金80,280元
    ）予訴外人力鼎公司，因此，被告與訴外人力鼎公司間之債
    權債務關係已然消滅。
(二)、依工程契約書第19條第6 項約定，訴外人力鼎公司不得將系
    爭工程契約之部分或全部轉讓予他人，系爭工程款係其上所
    稱之契約之一部份，自屬民法第294 條第1 項第2 款規定之
    不得轉讓之債權，故訴外人力鼎公司對被告之系爭工程款債
    權既屬不得轉讓，依民法第900 條規定，自不得作為權利質
    權設定之標的，且不適用民法第907 條之規定。被告為一教
    育機關，承辦人員亦均為教師，對於工程事務並不熟悉，亦
    無力應付廠商間之債權債務糾紛，故特於締約時，明文約定
    不得將工程契約之一部或全部轉讓予他人，其真意當包含契
    約承擔及債權轉讓等項，蓋被告係為避免工程承攬人另發生
    債權債務糾紛導致被告作業上之困擾、延期，係為教育機關
    、全體師生之公眾利益考量，故契約解釋上，前開約定內容
    ，自當包含債權讓與、將系爭工程款設定質權等項自明。
(三)、況訴外人力鼎公司業已變更登記法定代理人為趙台欣，卻是
    由陳弘毅寄發第186 、390 號存證信函通知被告權利質權設
    定乙事，此係屬無代理權人所為之法律行為，復未經訴外人
    力鼎公司承認，故該等通知均不生法律效力。而依民法第29
    7 條第1 項規定，未經合法通知之債權讓與，對於債務人不
    生效力，本件被告既未受債權讓與之合法通知，所為之清償
    行為自不受民法第907 條規定之限制。原告主張縱使變更法
    定代理人之登記後，陳弘毅仍為訴外人力鼎公司之實際負責
    人云云，違反公司法第12條登記效力之規定，並無可採，況
    訴外人力鼎公司之實際負責人是否與登記名義負責人同一，
    核屬其公司內部事宜，要與被告無關，亦對外不發生效力。
    力鼎公司變更法定代理人為趙台欣後，被告相關業務均係與
    趙台欣接觸處理，與陳弘毅再無業務往來，此可由工程竣
    工報告表工程結算總表初驗紀錄工程保固切結書台
    新永和分行轉帳表、被告支出傳票、支出傳票受款人清單及
    力鼎公司存摺上均為趙台欣之印文可證。又被告已將系爭工
    程款清償予力鼎公司完畢，業如前述，原告如認其對訴外人
    力鼎公司有債權存在，應向訴外人力鼎公司求償，並非向被
    告請求。訴外人力鼎公司已獲給付，證人趙台欣、陳弘毅、
    廖清波如證述不生清償效力云云，則顯有詐領系爭工程款之
    嫌。另，本件工程契約書並無消費者保護法之適用或類推適
    用，蓋被告為一教育機關，並非該法規範之企業經營者，原
    告所述，毫無理由。且本件工程契約書亦非定型化契約，締
    約雙方地位平等，訴外人力鼎公司更為工程專業人士，此亦
    為單一偶發之承攬契約，且對訴外人力鼎公司更無何等顯失
    公平之情事，原告所稱違反民法第247 條之1 云云，實屬無
    據等語。
(四)、聲明：原告之訴及假執行之聲請均駁回；如受不利之判決，
    願供擔保請准宣告免為假執行。
三、兩造不爭執事項：
(一)、訴外人力鼎公司承攬被告之系爭工程，於97年4 月30日簽訂
    工程契約書，約定價款為223 萬元。
(二)、嗣訴外人力鼎公司變更法定代理人為趙台欣（原為陳弘毅）
    ，於97年10月17日發函通知被告。該函蓋有趙台欣印文，並
    檢附力鼎公司變更登記事項表。
(三)、於97年12月3 日陳弘毅以訴外人力鼎公司名義寄發三峽大埔
    郵局第186 號存證信函，通知被告，力鼎公司將系爭工程款
    設定權利質權予原告乙事。又於97年12月9 日陳弘毅再寄發
    桃園一支郵局第390 號存證信函予被告，表示上開第186 號
    存證信函不具任何法律效力。
(四)、系爭工程業已驗收完畢，被告於97年12月31日給付系爭工程
    款2,149,720 元（總價223 萬元扣除逾期違約金80,280元）
    予訴外人力鼎公司收受。
(五)、工程契約書第19條第6 項約定：「廠商不得將本契約之部分
    或全部轉讓予他人。但因公司合併、銀行或保險公司履行連
    帶保證、銀行因權利質權而生之債權或其他類似情形致有轉
    讓必要，經被告機關書面同意者，不在此限。」
(六)、對原證2 之債權質權設定契約書、三峽大埔郵局第186 號存
    證信函、臺灣板橋地方法院99年1 月25日板院輔99司執宿字
    第6729號執行命令、臺灣板橋地方法院民事執行處99年2 月
    10日通知函、力鼎公司變更登記事項表、桃園一支郵局第39
    0 號存證信函之形式及內容之真正，均不爭執。
四、本院得心證之理由：
(一)、原告上揭主張，固據其提出支票及退票理由單、債權質權設
    定契約書、三峽大埔郵局第186 號存證信函、臺灣板橋地方
    法院99年1 月25日板院輔99 司 執宿字第6729號執行命令、
    臺灣板橋地方法院民事執行處99年2 月10日通知函、力鼎公
    司變更登記事項表、臺北縣各機關工程契約書範本（2006年
    1 月、2009年9 月版）、力鼎公司存摺及取款憑條、借貸契
    約等為證，然被告則以前揭情詞置辯，是本件爭點厥為：系
    爭工程款是否得轉讓或設定權利質權？被告向訴外人力鼎公
    司所為之清償，是否發生清償效力？經查：
(二)、按解釋契約，固須探求當事人立約時之真意，不能拘泥於契
    約之文字，但契約文字業已表示當事人真意，無須別事探求
    者，即不得反捨契約文字更為曲解。查系爭工程契約第19條
    第5 款約定之內容為：「廠商不得將契約之部分或全部轉讓
    與他人。但因公司合併、銀行或保險公司履行連帶保證、銀
    行因權利質權而生之債權或其他類似情形致有轉讓必要，經
    機關書面同意者，不在此限」，其前段文字係明文禁止系爭
    工程契約為全部或部分之轉讓，但書始為得以轉讓之例外情
    形及其條件之約定。是則廠商之工程款債權，既係基於系爭
    工程契約所生之請求權，為工程契約之一部分，似不屬該「
    但書」約定得為轉讓之例外情形。有最高法院97年度台上字
    第732 號判決意旨可參。查工程契約書第19條係記載關於「
    本契約變更及轉讓」之約定；又工程契約書第19條第6 項則
    明載：「乙方（指力鼎公司）不得將本契約之部分或全部轉
    讓予他人。但因公司合併、銀行或保險公司履行連帶保證、
    銀行因權利質權而生之債權或其他類似情形致有轉讓必要，
    經甲方（指被告）書面同意者，不在此限。」等情（見本院
    卷第46頁），故工程契約書第19條第6 項之記載，應係關於
    系爭工程契約轉讓之相關約定甚明。其次，訴外人力鼎公司
    與被告臺北縣立永平高級中學間已約定不得將系爭工程契約
    之部分或全部轉讓予他人，而僅就因公司合併、銀行或保險
    公司履行連帶保證、銀行因權利質權而生之債權或其他類似
    情形致有轉讓必要者設有除外之約定。揆諸前揭說明，系爭
    工程契約雖未明載禁止力鼎公司將關於系爭工程對於被告之
    債權讓與第三人，然廠商之工程款債權，既係基於系爭工程
    契約所生之請求權，自屬工程契約之一部分，且依一般經驗
    法則及交易習慣，所謂「契約之部分或全部」，當指系爭工
    程契約之權利義務之全部或一部甚明，有關契約之權利義務
    自當包含關於系爭工程契約之債權，就契約文字及參以當事
    人之真意，均可知係屬不得轉讓之特別約定範圍內，尚不屬
    該「但書」約定之得為轉讓之例外情形。故依上開工程契約
    書之約定，足認訴外人力鼎公司與被告間確有禁止債權讓與
    之特約。是原告主張上開約定並非關於禁止債權讓與之約定
    云云，殊無足採。
(三)、次按債權人得將債權讓與於第三人。但依當事人之特約，不
    得讓與者，不在此限。前項第2 款不得讓與之特約，不得以
    之對抗善意第三人。民法第294 條第1 項第2 款、第2 項定
    有明文。又按當事人主張有利於己之事實者，就其事實有舉
    證之責任，民事訴訟法第277 條前段定有明文。本件原告主
    張伊並不知被告與力鼎公司間所簽訂之工程契約書內有禁止
    債權讓與之特約等語，為被告所否認，揆諸前開規定，應由
    被告就此有利於己之積極事實善盡舉證責任，然查，被告並
    未提出任何證據足以證明原告就工程契約書之上開約定有所
    知悉，是應認原告主張伊並不知被告與力鼎公司間所簽訂之
    工程契約書內有禁止債權讓與之特約乙節為真，從而，被告
    即不得執工程契約書第19條第6 項之禁止債權讓與特約對抗
    原告。
(四)、惟按債權之讓與，非經讓與人或受讓人通知債務人，對於債
    務人不生效力。但法律另有規定者，不在此限。民法第297
    條第1 項定有明文。權利質權之設定，除依本節規定外，並
    應依關於其權利讓與之規定為之。民法第902 條亦有規定。
    本件原告主張係由陳弘毅於97年12月3 日以第186 號存證信
    函（見本院卷第13頁）之寄達被告，為權利質權設定之合法
    通知云云，經查，訴外人力鼎公司前法定代理人為陳弘毅，
    後於97年8 月26日變更為趙台欣，並於97年10月17日由力鼎
    公司發函通知被告，該函蓋有趙台欣印文，並檢附有力鼎公
    司變更登記事項表等情，為兩造所不爭執，並有該函暨力鼎
    公司變更登記事項表在卷可稽，堪信為真。從而，被告於97
    年12月3 日收受上開第186 號存證信函時，力鼎公司之法定
    代理人已然變更為趙台欣，而非寄件人陳弘毅，陳弘毅於斯
    時既非力鼎公司之法定代理人，則其以力鼎公司名義所發之
    該存證信函通知，自屬無權代理之行為。又按無代理權人以
    代理人之名義所為之法律行為，非經本人承認，對於本人不
    生效力。民法第170 條第1 項定有明文。經查，被告既否認
    上開無權代理之通知行為業經力鼎公司本人承認，則應由原
    告就此有利於己之事實負舉證責任，然查原告並未提出任何
    積極證據足以證明力鼎公司就此有為承認之意思表示，是應
    認本件陳弘毅所寄發之上開第186 號存證信函並非力鼎公司
    所為之通知行為，亦即不能認力鼎公司就設定權利質權乙事
    已為合法通知。故被告雖不得執工程契約書第19條第6 項之
    禁止債權讓與特約對抗原告，然被告抗辯本件設定權利質權
    乙事未經力鼎公司及原告合法通知，對於被告不生效力等情
    ，係屬有理。
(五)、至原告主張陳弘毅雖非登記名義之法定代理人，但係實際負
    責人，故其所為之通知，應屬合法通知云云，經查，觀之被
    告所提出而原告亦不否認其真正之臺北縣立永平高級中學工
    程竣工報告表、工程結算總表、初驗紀錄、工程保固切結書
    、力鼎公司收受款項之活期存款帳戶資料、被告之支出傳票
    、支出傳票受款人清單等資料（見本院卷第84頁以下），其
    上蓋有訴外人力鼎公司之大、小章，而法定代理人之印文部
    分，均為「趙台欣」，參以訴外人力鼎公司確有於97年10月
    17日發函並檢附公司變更登記事項表而通知被告，其法定代
    理人業已由陳弘毅變更為趙台欣乙節，是足徵訴外人力鼎公
    司之法定代理人確為趙台欣無訛。至證人趙台欣雖到庭證述
    陳弘毅是力鼎公司之實際負責人云云（見本院卷第106 頁背
    面筆錄），然本院審酌證人趙台欣為力鼎公司之法定代理人
    ，而力鼎公司目前就本件系爭工程款業受清償，卻對原告仍
    存有債務，故利害相關，立場並非中立客觀，且其所述顯與
    上開客觀可見資料不符，應係卸責之詞，委不足採。至證人
    即力鼎公司前工地主任廖清波則到庭證述：伊不知道陳弘毅
    有無得到授權等語在卷（見本院卷第109 頁背面筆錄），是
    亦無從採為有利於原告之論據。再者，陳弘毅於97年12月3
    日以訴外人力鼎公司名義寄發三峽大埔郵局第186 號存證信
    函，通知被告力鼎公司有將系爭工程款設定權利質權予原告
    等語，然陳弘毅復於97年12月9 日再寄發桃園一支郵局第39
    0 號存證信函予被告，表示「上開第186 號存證信函不具任
    何法律效力」等語，此為兩造所不爭執者，堪信為真，是則
    依邏輯觀點衡之，若原告主張力鼎公司之法定代理人變更登
    記為趙台欣之後，陳弘毅之通知仍對力鼎公司發生效力，則
    應不唯第186 號存證信函有效，第390 號存證信函亦係同屬
    有效，若屬如此，則第390 號存證信函既業已明載欲撤銷前
    開第186 號存證信函之通知效力，則就結論而言，第186 號
    存證信函即屬不發生設定權利質權之通知效力。可見縱使原
    告主張陳弘毅為有權代理部分可採，於結論上，仍屬不發生
    合法通知之效力。從而，被告抗辯力鼎公司之通知並非合法
    ，對被告不生效力乙節，洵屬可採。
(六)、綜上，訴外人力鼎公司及原告既就設定權利質權乙事未為合
    法通知，則依民法第902 條準用同法第297 條第1 項規定，
    系爭權利質權之設定即對被告不生效力。因此，被告經核算
    後於97年12月31日將系爭工程款2,149,720 元（總價223 萬
    元扣除逾期違約金80,280元）全數給付予訴外人力鼎公司，
    即已使被告與訴外人力鼎公司間之債權債務關係消滅。是原
    告主張被告應適用民法第907 條，被告對原告仍有給付義務
    云云，自屬無理。
(七)、至原告另主張工程契約書第19條第6 項本文及但書規定之用
    詞混淆而不明確，應類推適用消費者保護法第11條第2 項「
    定型化契約條款如有疑義時，應為有利於消費者之解釋。」
    規定云云，按本件被告臺北縣立永平高級中學，並非消費者
    保護法所規範適用之以設計、生產、製造、輸入、經銷商品
    或提供服務營業之企業經營者，故並無消費者保護法之適用
    或類推適用之餘地。而原告另主張工程契約書第19條第6 項
    之約定係使他方當事人拋棄權利或限制其行使權利且顯失公
    平，故依民法第247 條之1 規定，應屬無效云云，查本件工
    程契約書僅係被告因偶發情形而需設置無障礙電梯故委託訴
    外人力鼎公司承攬工程所簽發者，並非被告預定用於同類契
    約之條款而訂定之契約，且其上開約定，係被告衡量全體師
    生公益後，所必須加諸之限制，衡其內容，亦無顯失公平之
    情形，是並無民法第247 條之1 之適用餘地，原告上揭主張
    ，均屬無理。
五、綜上所述，原告依據將系爭工程款設定權利質權後受讓債權
    之法律關係，請求被告給付223 萬元及自起訴狀繕本送達之
    翌日起至清償日止，按年息5 ％計算之利息，並無理由，不
    應准許。原告之訴既經駁回，其假行之聲請亦失所附麗，應
    併予駁回。
六、本件判決事證基礎已臻明確，兩造其餘主張、陳述及所提證
    據暨攻擊、防禦方法，經本院審酌後，認與判決結果均無影
    響，爰不一一論述，併予敘明。
七、結論：原告之訴無理由。爰依民事訴訟法第78條，判決如主
    文。
中    華    民    國    99    年    12    月    22    日
                  民事第三庭  審判長法  官  陳財旺
                                    法  官  黃信樺
                                    法  官  吳金芳
以上正本係照原本作成。
如對本判決上訴，須於判決送達後20日內向本院提出上訴狀。如
委任律師提起上訴者，應一併繳納上訴審裁判費。
中    華    民    國    99    年    12    月    22    日
                                    書記官  陳昭綾

司法院資訊處製作；財團法人民間司法改革基金會備份。
